【裁判字號】    94,訴,1144
【裁判日期】    950117
【裁判案由】    損害賠償
【裁判全文】
臺灣士林地方法院民事判決              94年度訴字第1144號
原      告  乙○
訴訟代理人  翁瑞麟律師
被      告  甲○○
當事人間請求損害賠償事件，經本院刑事庭移送前來（94年度湖
交簡附民字第10號），本院於民國95年1 月3 日言詞辯論終結，
判決如下：
    主  文
被告應給付原告新台幣柒萬貳仟玖佰陸拾陸元，及自民國九十四
年十月二十五日起至清償日止，按週年利率百分之五計算之利息
。
原告其餘之訴駁回。
訴訟費用由被告負擔百分之九；餘由原告負擔。
本判決第一項得假執行。
原告其餘假執行之聲請駁回。
    事實及理由
一、本件原告起訴主張：其於民國93年9 月22日下午1 時35分許
    ，騎腳踏車沿台北市○○○路○ 段由北往南行駛，行經永樂
    國小前，遭被告駕駛AT-0988 號自小客車撞擊，致其受有頭
    部外傷合併腦挫傷、外傷後兩側硬腦膜下積水、身體多處擦
    傷等傷害。其因此支出醫藥費新台幣（下同）209,100 元，
    另購買插電熱敷器、腳步復健器、電動輪椅、脊椎束帶，共
    支出3 萬元，另其因本件車禍受傷，需人看護，共計支出看
    護費用264,000 元，並請求賠償精神慰撫金30萬元，共計
    803,100 元，爰依民法第184 條、第191 條之2 、第193 條
    第1 項、第195 條第1 項規定，請求被告如數賠償。並聲明
    ：（一）被告應給付原告803,100 元，及自起訴狀繕本送達
    翌日起至清償日止，按週年利率5%計算之利息；（二）願供
    擔保請准宣告假執行。
二、被告則以：其雖於前揭時地駕車與原告所駕車輛發生碰撞，
    惟其就車禍之發生並無過失，反係原告突然左轉跨越分向限
    制線，致其無從注意所致。縱其有過失，然其所投保之強制
    責任險之保險公司已給付原告63,937元，其並另行給付原告
    6,000 元，已足賠償原告所受損害。而原告所提各項損害及
    支出均未舉證，請求其賠償損害並無理由等語置辯。並聲明
    ：駁回原告之訴。
三、兩造不爭執之事實：
    被告於93年9 月22日下午1 時35分許，駕駛車號AT-0988 號
    自小客車，沿台北市大同區○○○路由北往南行駛，行經延
    平北路2 段永樂國小前之內側車道時，與同向原告所騎自行
    車發生碰撞，致原告受有頭部外傷合併腦挫傷、外傷後兩側
    硬腦膜下積水、身體多處擦傷等傷害。
四、兩造主要所爭執者為：被告就本件車禍之發生是否有過失？
    原告就本件車禍之發生是否與有過失？茲述如下：
    按汽車行駛時，駕駛人應注意車前狀況及兩車併行之間隔，
    並隨時採取必要之安全措施；慢車應在劃設之慢車道上靠右
    順序行駛，在未劃設慢車道之道路，應靠右側路邊行駛，道
    路交通安全規則第94條第3 項、第124 條第2 項前段分別定
    有明文。經查：被告駕車沿台北市大同區○○○路由北往南
    行駛，行經延平北路2 段永樂國小前之內側車道時，與同向
    原告所騎自行車發生碰撞，已如前述，而肇事路段為雙向四
    車道，有台北市○○○○○道路交通事故現場圖在卷可參，
    觀諸該現場圖，被告所駕車輛之左側煞車痕落於對向車道，
    距分向限制線分別為0.4 及0.1 公尺，參以被告所駕車輛係
    右前車頭撞及原告所騎腳踏車後輪左側，足徵原告騎腳踏車
    並未靠右行駛，反偏向內側車道，致與被告所駕車輛發生碰
    撞。惟腳踏車之車速遠較自小客車為慢，以兩造車輛碰撞位
    置以觀，本件車禍發生前，原告係騎車在被告所駕車輛右前
    方應堪認定。揆諸前揭規定，就本件車禍之發生，被告當有
    未注意車前狀況之過失，原告則有未靠右行駛之過失。至被
    告抗辯稱：原告係欲左轉跨越分向限制線，致其無從注意云
    云，然此部分既為原告所否認，亦無其他證據足佐，故尚難
    認被告就此所辯可採。
五、次按因故意或過失，不法侵害他人之權利者，負損害賠償責
    任；汽車、機車或其他非依軌道行駛之動力車輛，在使用中
    加損害於他人者，駕駛人應賠償因此所生之損害，民法第
    184 條第1 項前段、第191 條之2 前段分別定有明文。被告
    駕車不法侵害原告之身體，致原告受有頭部外傷合併腦挫傷
    、外傷後兩側硬腦膜下積水、身體多處擦傷等傷害，既經認
    定，被告對於原告因而所受之損害，自應負賠償責任。
六、原告請求被告賠償費用，是否應予准許，分述如次：
  (一)醫療費部份：
    按不法侵害他人之身體或健康者，對於被害人因此喪失或減
    少勞動能力，或增加生活上之需要時，應負損害賠償責任，
    觀諸民法第193 條第1 項規定至明。又按診斷書費如係被害
    人為證明損害發生及其範圍所必要之費用，應納為損害之一
    部分，均得請求加害人賠償。經查：原告主張其因本件交通
    事故而支出醫療費用209,100 元部分，僅提出馬偕紀念醫院
    醫療單據7 張，經本院向馬偕醫院函詢原告因本件車禍於該
    院所支出之醫療費用若干，經該院提出醫療費用繳費證明23
    份，核計費用為46,705元。惟其中診斷證明書共計6 份，費
    用為1,900 元，本院認原告於本訴訟中完全未提出任何診斷
    證明書，亦未能陳明何以需6 份診斷證明書始足證明損害發
    生及其範圍，故本院認僅保留其中一份最高額500 元之診斷
    證明書費用為已足，其餘並非必要費用，應予扣除，即原告
    因此支出之醫療費用為45,305元（00000-0000=45305）。逾
    此部分之更換義齒、中醫接骨等醫療費用及購置插電熱敷器
    、腳步復健器、電動輪椅、脊椎束帶所支出費用部分，因原
    告並未舉證其確有該部分醫療物品費用之支出，自無從採信
    。
  (二)看護費用部分：
    又按因親屬受傷，而由親屬代為照顧被害人之起居，固係基
    於親情，但親屬看護所付出之勞力，並非不能評價為金錢，
    只因兩者身分關係密切而免除支付義務，此種親屬基於身分
    關係之恩惠，自不能加惠於加害人，故由親屬看護時，雖無
    現實看護費之支出，但應衡量及比照僱用職業護士看護情形
    ，認被害人受有相當於看護費之損害（最高法院88年度台上
    字第1827號判決參照）。查原告因本件車禍，受有頭部外傷
    合併腦挫傷、外傷後兩側硬腦膜下積水、身體多處擦傷等傷
    害，已如前述，經本院就其所受傷勢是否有請看護之必要一
    節函詢馬偕紀念醫院，據覆：病患住院期間即93年9 月22日
    至93年10月6 日需看護照顧，該院未設看護，病患僱請院外
    看護全日費用為1,900 元，有該院94年12月27日馬院醫骨字
    第0940004360號函附卷可稽，以此計算原告因本件車禍所應
    支出之看護費用為28,500元（1900×15=28500）。原告主張
    逾此部分之看護費用，並無依據，不予准許。
  (三)精神慰藉金部分：
    查原告因本件車禍受有頭部外傷合併腦挫傷、外傷後兩側硬
    腦膜下積水、身體多處擦傷等傷害，已如前述，而原告為逾
    80歲之高齡長者，受此傷害，其肉體、精神自因此受有相當
    之痛苦，本院斟酌原告受傷情況，並參酌卷附馬偕紀念醫院
    就其傷勢之函覆，認其所受挫傷部分於受傷後一個月已痊癒
    ，兩側硬腦膜下積水部分，因當時積水量不大，以保守性藥
    物治療，但出院後持續眩暈，藥物治療至94年7 月20日，及
    原告為國小肄業，被告則為國小畢業，目前於寺廟當義工，
    失業中，車禍發生前做生意，每個月收入約3 萬元至5 萬元
    及被告過失程度等情，認原告請求30萬元，尚嫌過高，應予
    核減為20萬元，方屬公允，逾此數額之請求，為無理由。
  (四)綜上所述，原告得請求之金額共計為273,805 元（45305 ＋
    28500 ＋200000＝273805）。
七、復按損害之發生或擴大，被害人與有過失者，法院得減輕賠
    償金額，或免除之，民法第217 條第1 項亦定有明文。原告
    就前揭車禍之發生亦與有未靠右行駛之過失，已如前述，本
    院斟酌兩造之過失情節，認原告就本件車禍過失所應負擔之
    比例為2 分之1 ，被告負擔2 分之1 ，故被告得減輕賠償金
    額為139,903 元（273805×1/2=136903，元以下四捨五入）
    。
八、再按保險人依強制汽車責任保險法規定所為之保險給付，視
    為被保險人損害賠償金額之一部分，被保險人受賠償請求時
    ，得扣除之，強制汽車責任保險法第32條定有明文。經查：
    原告已自被告所投保之強制汽車責任險之保險人處獲得理賠
    金63,937元，為原告所自認，揆諸前揭規定，此部分自應由
    原告得向被告請求賠償額中予以扣除。至被告另辯稱其已另
    行交付原告6,000 元云云，為原告所否認，被告就此有利於
    己之事實，則未能舉證以實其說，自無從採信。故原告得請
    求被告給付之賠償為72,966元（000000- 00000=72966）。
    從而，原告請求被告給付72,966元，及自起訴狀繕本送達翌
    日即94年10月25日起至清償日止，按週年利率5%計算之利息
    ，為有理由，應予准許。逾此部分之請求，則無理由，應予
    駁回。
九、原告陳明願供擔保請准宣告假執行，經核其勝訴部分，因本
    判決所命給付未逾50萬元，依民事訴訟法第389 條第1 項第
    5 款規定，本院應依職權宣告假執行，原告此部分假執行之
    聲請，僅係促使法院職權發動，毋庸另予准駁之表示。至原
    告其餘假執行部分之聲請，因該部分訴之駁回而失所依據，
    應予駁回。
十、據上論結，本件原告之訴為一部有理由，一部無理由，依民
    事訴訟法第79條、第389 條第1 項第5款判決如主文。
中    華    民    國    95    年    1     月    17    日
                  民事第二庭  法  官  方彬彬
以上正本證明與原本無異。
如對本判決上訴須於判決送達後20日內向本院提出上訴狀。
中    華    民    國    95    年    1     月    25    日
                              書記官  楊婷婷


司法院資訊處製作；財團法人民間司法改革基金會備份。
